臺灣新北地方法院民事判決
　　　　　　　　　　　　　　　　　111年度重訴字第318號
原      告  林孟勲  
            林哲逸  
            顏美鳳  
共      同
訴訟代理人  吳錫欽律師
被      告  羅清爽  

            三重汽車客運股份有限公司

法定代理人  李博文  
前列二人共同
訴訟代理人  苗怡凡律師
上列當事人間請求侵權行為損害賠償事件，原告提起刑事附帶民
事訴訟（110年度審交附民字第37號），經刑事庭裁定移送審理
，於民國111年11月11日言詞辯論終結，本院判決如下：
    主  文
被告應連帶給付原告顏美鳳新臺幣36萬4,813元，及自110年1月1
6日起至清償日止，按年息5％計算之利息。
被告應連帶給付原告林孟勲新臺幣6萬4,813元，及自110年1月16
日起至清償日止，按年息5％計算之利息。
被告應連帶給付原告林哲逸新臺幣6萬4,813元，及自110年1月16
日起至清償日止，按年息5％計算之利息。
原告其餘之訴駁回。
本判決原告勝訴部分得假執行。但被告如分別以新臺幣36萬4,81
3元為原告顏美鳳、以新臺幣6萬4,813元為原告林孟勲、以新臺
幣6萬4,813元為原告林哲逸預供擔保後，得分別免為假執行。
原告其餘假執行之聲請駁回。
　　事 實 及 理 由
壹、程序方面
一、按當事人喪失訴訟能力或法定代理人死亡或其代理權消滅者
    ，訴訟程序在有法定代理人或取得訴訟能力之本人承受其訴
    訟以前當然停止；前開規定，於有訴訟代理人時不適用之，
    民事訴訟法第170條、第173條前段定有明文。查本件原原告
    之一即林振順於民國110年1月11日提起本件訴訟，有本院收
    狀戳章可憑，嗣於111年8月15日本件訴訟繫屬中死亡，惟林
    振順有委任訴訟代理人，訴訟程序自不因林振順之死亡而停
    止，又林振順繼承人即原告3人於111年11月8日聲明承受訴
    訟，經核無不合，應予准許。
二、次按訴狀送達後，原告不得將原訴變更或追加他訴，但請求
    之基礎事實同一者，不在此限；簡易訴訟程序，除本章別有
    規定外，仍適用第一章通常訴訟程序之規定，民事訴訟法第
    255條第1項第3款、第436條第2項分別定有明文。本件原告
    起訴時原請求：㈠被告應連帶給付原告林振順新臺幣（下同
    ）1,260萬6,426元，及自刑事附帶民事起訴狀送達翌日起至
    清償日止，按年息5％計算之利息。㈡被告應連帶給付原告顏
    美鳳200萬元，及自刑事附帶民事起訴狀送達翌日起至清償
    日止，按年息5％計算之利息。㈢被告應連帶給付原告林孟勳1
    00萬元，及自刑事附帶民事起訴狀送達翌日起至清償日止，
    按年息5％計算之利息。㈣被告應連帶給付原告林哲逸100萬元
    ，及自刑事附帶民事起訴狀送達翌日起至清償日止，按年息
    5％計算之利息。嗣原告於111年11月8日具狀變更聲明為：㈠
    被告應連帶給付原告顏美鳳236萬5,839元整，及自刑事附帶
    民事起訴狀送達被告翌日起至清償日止，按年息5％計算之利
    息。㈡被告應連帶給付原告林孟勳136萬5,839元，及自刑事
    附帶民事起訴狀送達被告翌日起至清償日止，按年息5％計算
    之利息。㈢被告應連帶給付原告林哲逸136萬5,839元，及自
    刑事附帶民事起訴狀送達被告翌日起至清償日止，按年息5％
    計算之利息。核原告前揭變更，屬基礎事實同一，並擴張、
    減縮應受判決事項之聲明，揆諸前開說明，應予准許。
貳、實體方面
一、原告主張：
(一）被告羅清爽於民國108年10月21日上午7時58分許，駕駛車
     牌號碼000-000號之營業大客車，沿新北市蘆洲區三民路往
     成蘆橋方向行駛，行經新北市○○區○○路00號前時，本應注
     意車前狀況，並隨時採取必要之安全措施，而依當時天候
     靖、日間有自然光線、柏油路面乾燥無缺陷、道路無障礙
     物、視距良好等狀況，並無不能注意之情事，竟疏未注意
     車前狀況，貿然前行，適林振順沿新北市蘆洲區三民路同
     向車道前方步行行經該處，本應注意行人應在劃設之人行
     道行走，而依當時狀況亦無不能注意之情事，竟疏未注意
     及此，貿然在上開道路上行走，被告羅清爽所駕上開車輛
     因而不慎擦撞林振順，致林振順跌倒在地，林振順並因而
     受有慢性呼吸衰竭、嚴重頭部外傷合併腦出血及意識障礙
     等傷勢。上情經鈞院109年度審交易字第1476號刑事判決認
     定屬實，被告羅清爽並因而犯過失傷害致人重傷罪，處有
     期徒刑4月，如易科罰金，以1,000元折算1日確定在案，林
     振順並因前開已達其他於身體或健康有重大不治之重傷害
     ，而於111年8月15日因病情加劇而不治死亡，是被告羅清
     爽自應就其侵權行為，對原告3人因而所生之損害負賠償責
     任；又被告羅清爽於事發時係於執行被告三重汽車客運股
     份有限公司（下稱被告公司）之職務，故依民法第188條之
     規定，被告公司亦應負連帶賠償責任。
（二）查原告顏美鳳為林振順之配偶，原告林孟勲、林哲逸均為
      林振順之子，因被告羅清爽前開過失致林振順重傷之行為
      而受有下列損害：
　　⒈醫療費用55萬2,176元：
　　　林振順因前開傷勢而至新光吳火獅紀念醫院之急診、胸腔
      内科及感染科進行治療，共計支出醫療費用27萬9,156元 
      （附民卷第25至第31頁），並因本件傷勢而需長期仰賴呼
      吸器，自108年12月3日起至111年8月15日期間均於全民醫
      院慢性呼吸照顧病房進行治療，共支出醫療費用27萬2,02
      0元 （本院卷第33至第47頁） ，以上共計55萬2,176元。
　　⒉增加生活費用部分：
　　  林振順因本件傷勢，至終生均需以鼻胃管灌食，並須購買
      流質食品食用，另因四肢無力喪失運動機能而需購買尿布
      、看護墊及鼻胃管等日常生活用品，自108年10月21日起
      至同年12月31日止，共計支出1萬2,963元。另依前開實際
      支出結果可知，林振順每月平均增加之支出為5,477元 ，
      故自嗣後之110年1月1日至死亡之111年8月15日期間，共
      支出生活上所需費用10萬8,498元（計算式：5,477元×19.
      5月 ）。
　　⒊喪葬費用40萬4,380元：　
　　　林振順因本件事故致重傷，嗣後於111年8月15日不治死亡
      ，致原告3人因而支出喪葬費用40萬4,380元。
　　⒋看護費用1萬9,500元：
　　　林振順因本件傷勢而於108年10月21日起至108年12月3日
      期間均入住長期照顧病房進行住院治療，期間無法自理生
      活，並由其親屬進行看護，以一日1,500元計算，共計受
      有1萬9,500元之看護費用損害（計算式：1,500元×13日）
      。
　　⒌上述金額均由原告3人平均支出分擔，被告2人自應分別賠
      償原告每人36萬5,839元。
　　⒍又原告顏美鳳為林振順之配偶，原告林孟勲、林哲逸均為
      林振順之子，併請求被告2人連帶給付精神慰撫金：原告
      顏美鳳200萬元，原告林孟勲、林哲逸各100萬元。
　　⒎綜上所述，被告2人應連帶給付原告顏美鳳236萬5,839元，
      原告林孟勲、林哲逸各136萬5,839元。
（三）爰依侵權行為損害賠償之法律關係提起本件訴訟，並聲明
       ：㈠被告應連帶給付原告顏美鳳236萬5,839元整，及自刑
      事附帶民事起訴狀送達被告翌日起至清償日止，按年息5％
      計算之利息。㈡被告應連帶給付原告林孟勳136萬5,839元
      ，及自刑事附帶民事起訴狀送達被告翌日起至清償日止，
      按年息5％計算之利息。㈢被告應連帶給付原告林哲逸136萬
      5,839元，及自刑事附帶民事起訴狀送達被告翌日起至清
      償日止，按年息5％計算之利息。㈣願供擔保，請准宣告假
      執行。
二、被告2人則均以：
(一）就原告主張之醫療費用、增加生活費用、喪葬費用、看護
     費用等金額均不爭執，但慰撫金部分顯屬過高。又本件事
     故之發生係因林振順之嚴重眼疾到達重度身心障礙程度，
     並於眼睛辨識能力不佳之情況下於車道中間任意行走所導
     致，被告認該行為應係事故發生之主因，故林振順應就此
     自負7成之過失責任。
（二）另查，就本件就原告所受之損害，強制險部分已給付206
      萬4,070元，被告公司亦已先行支付20萬元為醫療費用，
      併此陳明等語置辯，並聲明：㈠原告之訴駁回。㈡如受不利
      判決，願供擔保，請准宣告免為假執行 。
三 、得心證之理由：
（一）原告3人主張被告羅清爽於前揭時地因未注意車前狀況之
      過失，致不慎擦撞行人林振順，林振順因而受有慢性呼吸
      衰竭、嚴重頭部外傷合併腦出血及意識障礙等傷勢事實，
      為被告不爭執，並有本院109年度審交易字第1476號刑事
      判決在卷可憑，被告告羅清爽亦因此犯過失傷害罪，經上
      判決判處有期徒刑4月，如易科罰金以1,000元折算1日確
      定在案，堪認原告之主張為真實。
（二）按因故意或過失，不法侵害他人之權利者，負損害賠償責
      任；不法侵害他人之身體或健康者，對於被害人因此喪失
      或減少勞動能力或增加生活上之需要時，應負損害賠償責
      任；不法侵害他人之身體、健康、名譽、自由、信用、隱
      私、貞操，或不法侵害其他人格法益而情節重大者，被害
      人雖非財產上之損害，亦得請求賠償相當之金額，民法第
      184 條第1項前段、第193 條第1 項、第195 條第1項前段
      分別定有明文。次按受僱人因執行職務，不法侵害他人之
      權利者，由僱用人與行為人連帶負損害賠償責任。但選任
      受僱人及監督其職務之執行，已盡相當之注意或縱加以相
      當之注意而仍不免發生損害者，僱用人不負賠償責任。民
      法第188 條第1項亦有明文規定。被告羅清爽因前揭過失
      傷害行為不法侵害原告3人之權利，已如前述，被告公司
      亦不爭執其為被告被告羅清爽之僱用人，及被告係於執行
      職務期間為侵權行為，則原告3人依前開規定請求被告公
      司與被告羅清爽負連帶負賠償責任，自屬有據。
（三）茲就原告3人主張之請求審酌如下：
　　⒈醫療費用52萬2,176元、增加生活費用1萬2,963元及10萬8,
      498元、喪葬費用40萬4,380元、看護費用1萬9,500元等部
      分：
　　　原告3人主張林振順因本件傷勢而至新光吳火獅紀念醫院
      之急診、胸腔内科及感染科進行治療，並需長期仰賴呼吸
      器，自108年12月3日起至111年8月15日期間均於全民醫院
      慢性呼吸照顧病房進行治療，共計支出醫療費用55萬2,17
      6元、增加生活費用1萬2,963元及10萬8,498元、看護費用
      1萬9,500元，嗣後於111年8月15日不治死亡，支出喪葬費
      用40萬4,380元等情，業據提出全民醫院診斷證明書、新
      光吳火獅紀念醫院醫療費用單據4紙、全民醫院呼吸照護
      病房收據36紙、發票27紙、展宏禮儀社明細單及發票等件
      為證（附民卷第21至第57頁、111年11月8日民事言詞辯論
      狀附件），被告2人並於111年11月11日言詞辯論期間當庭
      陳述：「費用部分（醫療費、增加生活費用、喪葬費、看
      護費）之金額均不爭執。」等語，亦有該日言詞辯論筆錄
      可佐，是被告2人對於上開金額既均不爭執，原告3人主張
      被告2人就此部分，應分別連帶給付原告3人每人各36萬5,
      839元，為有理由，應予准許。
　　⒉精神慰撫金部分：
　　　按不法侵害他人基於父、母、子、女或配偶關係之身分法
      益而情節重大者，被害人雖非財產上之損害，亦得準用民
      法第195條第1項前段規定，請求賠償相當之金額，同條第
      3項定有明文。次按慰撫金之多寡，應斟酌雙方之身分、
      地位、資力與加害程度，及其他各種情形核定相當之數額
      ，該金額是否相當，自應依實際加害情形與被害人所受之
      痛苦及雙方之身分、地位、經濟狀況等關係決定之。本件
      被告羅清爽因前揭過失傷害行為致林振順致重傷害，並於
      嗣後不治死亡，原告3人為其配偶及子女，堪認其等與林
      振順間基於親屬所生之身分法益因被告之侵權行為受侵害
      且情節重大至明。爰審酌原告顏美鳳110年無收入，名下
      無財產；原告林孟勲110年年度所得為64萬6,326元，名下
      有房屋及土地各1筆；原告林哲逸110年度無所得，名下無
      財產；被告羅清爽國中畢業，擔任公車駕駛，每月收入為
      4萬餘元，110年年度所得為48萬9,926元，名下有房屋及
      田賦各2筆、土地3筆及汽車1部；被告公司資本額為5億元
      ，此經被告2人陳述在卷，並有兩造之稅務電子閘門資料
      查詢表在卷佐參，復參以被告羅清爽之加害情形及原告2
      人精神上所受痛苦等一切情狀，認原告所得請求被告賠償
      之精神上慰撫金，應以原告顏美鳳150萬元，逾此金額之
      請求，則屬過高，應予駁回，至原告林孟勲、林哲逸各10
      0萬元，尚屬適當應予准許。
　　⒊綜上，原告顏美鳳得請求被告賠償之損害合計為186萬5,83
      9元（計算式：支出損害36萬5,839元＋精神慰撫金150萬元
      ）；原告林孟勲、林哲逸得請求被告賠償之損害分別為13
      6萬5,839元（計算式：支出損害36萬5,839元＋精神慰撫金
      100萬元）。
（四）次按損害之發生或擴大，被害人與有過失者，法院得減輕
      賠償金額或免除之。民法第217條第1項亦定有明文。查本
      件事故之發生，被告羅清爽固有過失，惟被告2人辯稱林
      振順於非行人道之地點行走，就本件事故之發生應負主要
      過失責任等語。經查：就本件事故之發生，前曾經新北市
      政府車輛行車事故鑑定會進行鑑定，該會並以109年3月6
      日新北裁鑑字第1095131196號函附之新北車鑑字第000000
      0號鑑定意見書作成鑑定結果，認定：「一、羅清爽駕駛
      民營公車，未注意車前狀況，為肇事主因。二、行人林振
      順，未走人行道，為肇事次因」後，經本院109年度審交
      易字第1476號刑事判決採為證據，兩造並於111年11月11
      日言詞辯論期間同意本院審酌刑事案卷現有之卷證資料作
      為判斷之依據，有該日言詞辯論筆錄可參，3人就本件事
      故之發生自亦應承擔過失責任甚明。本院綜合雙方過失情
      節及相關事證，認林振順之過失程度為10分之4，被告羅
      清爽之過失程度為10分之6，至被告2人雖辯稱應由林振順
      負主要過失責任云云，然被告就此抗辯，並未提出相關事
      證供本院審酌，自難採信。是被告2人應連帶賠償原告顏
      美鳳186萬5,839元、原告林孟勲、林哲逸各136萬5,839元
      ，應分別減為原告顏美鳳111萬9,503元（即186萬5,839元
      ×0.6，小數點以下四捨五入）、原告林孟勲、林哲逸各81
      萬9,503元（即136萬5,839元×0.6，小數點以下四捨五入
      ）。
（五）末按保險人依強制汽車責任保險法規定所為之保險給付，
      視為被保險人損害賠償金額之一部分，被保險人受賠償請
      求時，得扣除之，強制汽車責任保險法第32條定有明文。
      查原告3人因本件事故之損害，已領取強制汽車責任險之
      理賠共計206萬4,070元，被告公司亦已先行支付20萬元等
      情，業據被告於110年5月19日據狀陳述，並為原告3人所
      不爭執，是原告3人已共計受領226萬4,070元，平均每人
      已受領75萬4,690元，此部分自應予以扣除。是被告2人應
      連帶賠償原告顏美鳳111萬9,503元、原告林孟勲、林哲逸
      各81萬9,503元元，經分別扣除前開已受領之賠償各75萬4
      ,690元後，原告3人尚得分別對被告2人請求給付顏美鳳36
      萬4,813元（即111萬9,503元-75萬4,690元）、原告林孟
      勲、林哲逸各6萬4,813元（即81萬9,503元-75萬4,690元
      ）。
（六）末按給付無確定期限者，債務人於債權人得請求給付時，
      經其催告而未為給付，自受催告時起，負遲延責任。其經
      債權人起訴而送達訴狀，或依督促程序送達支付命令，或
      為其他相類之行為者，與催告有同一之效力；遲延之債務
      ，以支付金錢為標的者，債權人得請求依法定利率計算之
      遲延利息，民法第229條第2項、第233條第1項前段分別定
      有明文。又應付利息之債務，其利率未經約定，亦無法律
      可據者，週年利率為5%，亦為同法第203條所明定。被告
      於110年1月16日收受刑事附帶民事起訴狀繕本（附民卷第
      63、67頁），故原告請求被告應自110年1月16日起至清償
      日止，按年息百分之5計算之利息，應屬有據。
四、從而，原告3人依侵權行為法律關係，請求被告2人給付原告
    顏美鳳36萬4,813元、原告林孟勲、林哲逸各6萬4,813元元
    ，及均自110年1月16日起至清償日止，按年息5％計算之利息
    ，為有理由，應予准許；逾此部分之其餘請求，則無理由，
    應予駁回。
五、本判決原告勝訴部分，係依簡易程序而為被告敗訴之判決，
    爰依職權宣告假執行。至原告敗訴部分，其假執行之聲請，
    即失所附麗，應併予駁回。又被告2人陳明願供擔保請准宣
    告免為假執行，核無不合，爰酌定相當之擔保金額准許之。
六、本件事證已經明確，兩造其餘攻擊防禦方法及未經援用之證
    據，經斟酌後，認均不影響本判決結果，爰不再逐一論駁，
    併此敘明。　　　　　　　
七、本件係刑事附帶民事訴訟，由刑事合議庭裁定移送本庭之事
    件，依刑事訴訟法第504 條第2 項之規定，免納裁判費，本
    件訴訟中亦未生其他訴訟費用，故無應確定之訴訟費用額，
    爰不為訴訟費用負擔之諭知，併此敘明。　　　　
中    華    民    國    111   年    12    月    16    日
                  民事第十一庭  法  官  王雅婷
以上正本係照原本作成。
如不服本判決，應於送達後20日內，向本院提出上訴狀並表明上
訴理由，如於本判決宣示後送達前提起上訴者，應於判決送達後
20日內補提上訴理由書（須附繕本）。
中    華    民    國    111   年    12    月    16    日
                      書  記  官  陳芊卉